【裁判字號】    90,判,2157
【裁判日期】    901116
【裁判案由】    廣播電視法
【裁判全文】
最  高  行  政  法  院  判  決                    九十年度判字第二一五七號
    原      告  東森傳播事業股份有限公司
    代  表  人  甲○○
    被      告  行政院新聞局
    代  表  人  蘇正平
右當事人間因廣播電視法事件，原告不服行政院中華民國八十九年二月九日台八九訴
字第○三七八○號再訴願決定，提起行政訴訟。本院判決如左：
    主  文
原告之訴駁回。
訴訟費用由原告負擔。
    事  實
緣原告製播之「東森育樂台」頻道，於民國八十八年一月六日十四時播出「瓊絲寶芬
」廣告，其內容以真人實驗方式，將攝氏一百度以上之熱水，潑灑於參與實驗者之手
肘上。經被告第一屆廣播電視評鑑委員會評定其廣告內容違反有線電視廣告製作標準
第六條第三款及行為時有線電視法第四十二條第二項之規定，乃以原告播出該廣告，
有違行為時廣播電視法第二十一條第二款及第二十九條之一規定，乃依同法第四十五
條之二規定，以八十八年三月十日（八八）建廣五字第○三五五○號函處原告罰鍰三
萬元（折合新臺幣九萬元）。原告不服，提起一再訴願，遞遭決定駁回，遂提起行政
訴訟。茲摘兩造訴辯意旨於次：
原告起訴意旨及補充理由略謂：一、根據行政法院三十九年判字第二號判例要旨：「
當事人主張事實，須負舉證責任，倘所提出之證據，不足為其主張事實之證明，自不
能認其主張之事實為真實。又行政官署對於人民有所處罰，必須確實證明其違法之事
實。倘不能確實證明違法事實之存在，其處罰即不能認為合法。」今原告接獲原處分
書時僅有書面記載並未見側錄帶或任何其他證據證明原告確曾播出系爭廣告，且原處
分書發文期日與所指違規期日相距甚遠，幾達二個月之久，已過原告保存當日播出帶
之時間，實難證明原告確有被告所指之違規事實。至此，與前揭行政法院判例要旨所
言相違背，亦難昭原告信服。二、退萬步言，縱認原告確曾播出系爭廣告而認其廣告
內容違反有線電視廣告製作標準之規定，惟該規定僅係宣示性之行政命令，並無處罰
之明文規定，依中央法規標準法第五條規定，涉及人民權利義務者應以法律定之，被
告以行政命令為處罰依據，課予不利益之行政處分，違反依法行政及法律保留原則。
三、綜上，被告所為處分顯有違誤，請判決撤銷一再訴願決定及原處分等語。
被告答辯意旨略謂：一、按有線電視法於八十八年二月三日經總統令修正公布施行，
其名稱修正為「有線廣播電視法」，依據該法訂定之「有線電視廣告製作標準」業已
於同年九月十五日以（八八）建廣一字第一五○四○號令修正發布，其名稱修正為「
有線廣播電視廣告製播標準」，本案原告違規事實及原處分之裁罰，均發生於有線電
視法及有線電視廣告製作標準修正公布施行前，是本案應適用行為時之有線電視法及
有線電視廣告製作標準。次按廣播電視法第二十九條之一規定「廣播電視節目供應事
業之設立，應經新聞局許可，其節目內容及有關管理事項準用第二十一條、第二十五
條、第二十八條及第三十四條之規定」，廣播電視節目供應事業為廣播電視法之管理
範疇。同法第二十一條第二款規定「廣播電視節目內容，不得有違背政府法令之情形
。」違反者，依同法第四十五條之二規定得處廣播電視節目供應事業三千元以上、三
萬元以下罰鍰，並沒入其節目。又修正前有線電視法第四十二條第二項規定：「廣告
製作標準由中央主管機關定之。」修正前有線電視廣告製作標準第六條第三項規定「
有線電視廣告之聲音、畫面不得有對身體、屍體作不當之表現。」二、原告所製播之
「東森育樂台」，於八十八年一月六日約十四時播送之「瓊絲寶芬」廣告，其內容以
真人實驗方式，將攝氏一百度以上之熱水，潑灑於參與實驗者之手肘上，經被告將其
內容錄影，送請廣播電視評鑑委員會會議評定，經廣播電視評鑑委員會第七次會議評
定已違反有線電視廣告製作標準第六條第三項、有線電視法第四十二條第二項、廣播
電視法第二十一條第二款及第二十九條之一規定，有附卷資料可證，原告違規事實明
確，被告依廣播電視法第四十五條之二規定處以罰鍰，並無違誤。三、原告係經被告
合法設立之廣播電視節目供應事業，並領有被告核發之節目供應事業許可證，其具節
目供應事業之身分，自有廣播電視法第二十九條之一規定準用同法第二十一條之適用
，故對於其所播出之內容是否違背政府法令應加以審查，負法律上應有之注意義務。
本案原告違反依據修正前有線電視法第四十二條第二項訂定之有線電視廣告製作標準
第六條第三項規定，違背政府法令之情形明確，被告加以處分並無違法之處，原告指
原處分違反依法行政原則及法律保留原則，實屬無據，請判決駁回原告之訴等語。
    理  由
按有線電視法於八十八年二月三日經總統令修正公布施行，其名稱修正為「有線廣播
電視法」，依據該法訂定發布「有線電視廣告製作標準」（已於同年九月十五日由被
告以（八八）建廣一字第一五○四○號令修正發布，其名稱修正為「有線廣播電視廣
告製播標準」）。本件原告違規事實及原處分之裁罰，均發生於有線電視法及有線電
視廣告製作標準修正公布施行前，是本案應適用行為時之有線電視法及有線電視廣告
製作標準。次按廣播電視節目供應事業之節目內容及有關管理事項，依行為時廣播電
視法第二十九條之一準用同法第二十一條規定。而同法第二十一條明定，廣播、電視
節目內容不得有：一、損害國家利益或民族尊嚴。二、違背反共復國國策或政府法令
。三、煽惑他人犯罪或違背法令。四、傷害兒童身心健康。五、妨害公共秩序或善良
風俗。六、散佈謠言、邪說或淆亂視聽等情形。違反廣播電視法第二十九條之一之規
定，經營、策劃、製作、發行或託播廣播電視節目、廣告、錄影節目帶者，處三千元
以上、三萬元以下罰鍰，並沒入其節目，復為同法第四十五條之二所明定。又依行為
時有線電視法第四十二條規定訂定之有線電視廣告製作標準第六條第三項規定，有線
電視廣告之聲音、畫面不得有對身體、屍體作不當之表現。本件原告製播之「東森育
樂台」頻道，於八十八年一月六日十四時播放「瓊絲寶芬」廣告，其內容以真人實驗
方式，將攝氏一百度以上之熱水，潑灑於參與實驗者之手肘上，經被告第一屆廣播電
視評鑑委員會評定其廣告內容違反行為時有線電視法第四十二條第二項授權訂定之有
線電視廣告製作標準第六條第三款之規定，認原告播出該廣告，有違行為時廣播電視
法第二十九條之一準用第二十一條第二款規定，乃依同法第四十五條之二規定，以八
十八年三月十日（八八）建廣五字第○三五五○號函處原告罰鍰三萬元（折合新臺幣
九萬元）。原告不服，提起一再訴願，主張其播放之廣告內容縱違反有線電視廣告製
作標準之規定，惟該規定僅係宣示性之行政命令，並無處罰之明文規定，依中央法規
標準法第五條規定，涉及人民權利義務者應以法律定之，被告以行政命令為處罰依據
，課予不利益之行政處分，違反依法行政及法律保留原則，又行為時廣播電視法第二
十九條之一規定，得準用同法第二十一條之規定事項者為廣播電視節目內容及有關管
理事項，並不包括廣告事項，被告依上開規定予以處罰，亦有違誤云云。訴經一再訴
願決定，以原告係合法設立之廣播電視節目供應事業，其所製播之「東森育樂台」頻
道，於八十八年一月六日十四時播放「瓊絲寶芬」廣告，其內容有以真人實驗方式，
將攝氏一百度以上之熱水，潑灑於參與實驗者之手肘上，經被告第一屆廣播電視評鑑
委員會認其內容違反行為時有線電視法第四十二條第二項授權訂定之有線電視廣告製
作標準第六條第三款之規定，違規事證明確。所訴原處分違反依法行政及法律保留原
則云云，以有線電視廣告製作標準係依行為時有線電視法第四十二條第二項規定訂定
，自屬廣播電視法第二十一條第二款所稱之政府法令，原告製播之廣告內容既已違反
上開規定，該局據以核處罰鍰，並無違誤。又廣播電視法第二十九條之一所稱有關管
理事項，自當包括廣告管理，始符合立法之宗旨，所訴準用部分並未及於廣告事項，
顯係誤解。原告係廣播電視節目供應事業，其所經營、策劃、製作、發行或託播廣播
電視節目、廣告均應符合廣播電視法等相關規定，系爭廣告既有違行為時廣播電視法
第二十一條第二款規定，原告未檢查其節目廣告內容，任令違法廣告於其頻道中播出
，自應負其法律上責任，遂駁回其一再訴願，經核並無不妥。茲原告主張原處分時僅
有書面記載並未見側錄帶或任何其他證據證明原告確曾播出系爭廣告，且原處分書發
文期日與所指違規期日相距甚遠，幾達二個月之久，已過原告保存當日播出帶之時間
，實難證明原告確有被告所指之違規事實云云。惟查；原告所製播之「東森育樂台」
頻道，於八十八年一月六日約十四時播送之「瓊絲寶芬」廣告，其內容以真人實驗方
式，將攝氏一百度以上之熱水，潑灑於參與實驗者之手肘上，經被告將其內容錄影，
送請廣播電視評鑑委員會會議評定，經廣播電視評鑑委員會第七次會議評定已違反有
線電視廣告製作標準第六條第三項、廣播電視法第二十九條之一準用第二十一條第二
款規定，有第一屆廣播電視評鑑委員會第七次會議紀錄附原處分卷可證，原告違規事
實明確，原告所訴核無可採。從而被告酌情依廣播電視法第四十五條之二規定處以三
萬元罰鍰，尚無違誤，一再訴願決定遞予維持，亦無不合。原告起訴意旨聲明撤銷，
難認有理由，應予駁回。
據上論結，本件原告之訴為無理由，爰依行政訴訟法施行法第二條、行政訴訟法第九
十八條第三項前段，判決如主文。
中    華    民    國      九十      年      十一      月      十六      日
                    最 高 行 政 法 院  第 一 庭
                                審 判 長 法  官      黃  綠  星
                                         法  官      高  啟  燦
                                         法  官      蔡  進  田
                                         法  官      黃  璽  君
                                         法  官      廖  宏  明
右  正  本  證  明  與  原  本  無  異
                                         法院書記官  彭  秀  玲
中    華    民    國      九十      年      十一      月    二十三      日


司法院資訊處製作；財團法人民間司法改革基金會備份。
